臺灣臺北地方法院交通事件裁定　　　　 93年度交聲字第892號
　　原處分機關　臺北市交通事件裁決所
　　異　議　人
　　即受處分人　甲○○
上列異議人即受處分人因違反道路交通管理處罰條例案件，對於
臺北市交通事件裁決所中華民國九十三年八月九日以北市裁三字
第裁二二－ＡＣＵ四六五九四六號所為之處分（原舉發案號：北
市警交大字第ＡＣＵ四六五九四六號），聲明異議，本院裁定如
下：
    主  文
原處分撤銷。
    理  由
一、本件異議意旨略以：異議人甲○○於民國九十三年六月十六
    日晚上七時三十二分許，遭警以騎乘車牌號碼ＣＪＨ－七九
    五號之重型機車違規在臺北市○○區○○路一段之行人穿越
    道臨時停車為由，依道路交通管理處罰條例第五十五條第一
    款規定製單舉發，經向原處分機關臺北市交通事件裁決所提
    出申訴，仍認異議人有上開違規行為，裁處異議人罰鍰新臺
    幣（下同）五百元。惟異議人上開時、地，並未騎乘上開重
    型機車在行人穿越道臨時停車，經向臺北市政府警察局中正
    第一分局忠孝西路派出所值勤員警陳孟皇以此行政處分違反
    比例原則，且日前臺北市交通大隊大隊長亦曾公開表示非重
    大交通違規事件採微罪不舉原則，以及交通勤務值勤應以勸
    導為主，告發為輔等理由，當場提出異議，仍不為陳孟皇警
    員所接受。況道路交通管理處罰條例第十二條至第六十八條
    ，均係在規範汽車之違規事件，異議人係騎乘重型機車，而
    非駕駛汽車，並無適用道路交通管理處罰條例第五十五條規
    定予以處罰之餘地。且異議人於九十三年六月十六日晚上七
    時三十二分許，亦未騎乘上開重型機車至裁決書所載之違規
    地點臺北市○○區○○路一段，縱有騎車行經該路段並在行
    人穿越道臨時停車之違規事實，亦非屬臺北市政府警察局中
    正第一分局忠孝西路派出所員警所管轄，該行政處分及程序
    均有明顯瑕疵，為此提出異議等語。
二、按行政機關為處分或其他行政行為，應斟酌全部陳述與調查
    事實及證據之結果，依論理及經驗法則判斷事實之真偽，並
    將其決定及理由告知當事人；又行政處分以書面為之者，應
    記載：「主旨、事實、理由及其法令依據」，行政程序法第
    四十三條、第九十六條第一項第二款分別定有明文；而前開
    就處分事實所為之認定與記載，若與客觀之證據，不相適合
    ，即屬證據上理由矛盾，其處分之決定，自當然違背法令，
    而該當構成行政處分得撤銷之原因。次按交通法庭認為聲明
    異議有理由或聲明異議雖無理由而原處分不當或違法者，應
    以裁定將原處分經聲明異議部分撤銷，並自為裁定，但因原
    處分機關無管轄權而撤銷之者，應移送有管轄權之機關，道
    路交通案件處理辦法第二十條亦有明文。
三、經查：
    (一)異議人於九十三年六月十六日晚上七時三十二分，係騎乘
      上開重型機車沿臺北市○○○路行駛，行經「臺北市○○
      ○路與市○○道○○路口」處時，因其行駛方向之行車管
      制號誌轉換為紅燈，遂超越停止線，在該交岔路口之行人
      穿越道上臨時停車遭警舉發，違規地點既非本件舉發違反
      道路交通管理事件通知單所載之「臺北市○○路與市○○
      道○○路口」，更非原處分裁決書上所載之「臺北市○○
      路○段」等事實，業經證人陳孟皇亦即舉發異議人上開違
      規行為之臺北市政府警察局中正一分局忠孝西路派出所警
      員於本院訊問時證述：「我在承德路、市○○道路口值勤
      交通取締違規，受處分人從臺北車站北側的北平西路行駛
      過來，在行經北平西路、市○○道路口時‧‧‧當時路口
      的行車管制號誌變換為紅燈，異議人就超過停止線停在行
      人穿越道斑馬線上，所以我就當場舉發，但是受處分人有
      異議，認為這是小違規，應該用勸導的方式，不應開單舉
      發‧‧‧」等語綦詳，而異議人在遭證人陳孟皇製單予以
      舉發時，確有如證人陳孟皇上開所證當場以其違規情節輕
      微，應先勸導，不應製單舉發為由提出異議一節，亦經異
      議人具狀自陳：「‧‧‧本人當時向值勤員警陳孟皇提出
      異議，並認為為此行政處分違反比例原則‧‧‧」、「‧
      ‧‧非重大交通違規採微罪不舉原則‧‧‧及‧‧‧交通
      勤務執勤應以勸導為主，告發為輔‧‧‧。包括行政院通
      過的行政罰法草案中，也已採『微罪不舉之便宜主義』‧
      ‧‧屬情節輕微者，如交通違規得不罰。以上種種，本人
      無論如何哀求陳述，皆不為陳員所接受。」等語甚明，有
      聲明異議狀一份附卷可稽，是若異議人未於上開時、地在
      行人穿越道上臨時停車，則其於遭證人陳孟皇製單舉發時
      ，所應當場提出異議者，應係針對其究有無超越上開交岔
      路口停止線，將機車臨時停放在該路口之行人穿越道上之
      事實層面上，據理力爭，要無反以其行為情節輕微，非屬
      重大交通違規事件，應採微罪不舉原則，且應先勸導，不
      應遽以告發等，係屬行政機關行政裁量範疇之事由，對證
      人陳孟皇執行取締交通違規事件之方式提出質疑，甚而苦
      苦哀求之理可言，據此，堪認證人陳孟皇上開所證各節顯
      非子虛，是異議人辯稱其於九十三年六月十六日晚上七時
      三十二分許，並未騎乘上開重型機車行經原處分裁決書上
      所載之違規地點「臺北市○○路○段」處等語，屬實可採
      ，原處分機關所指異議人之違規地點，固有違誤。惟異議
      人辯稱無在行人穿越道上臨時停車之違規行為云云，則係
      事後卸責之詞，不足採信。從而，異議人確有於上開時、
      地騎乘上開重型機車在行人穿越道上臨時停車之事實無疑
      。
    (二)次按汽車駕駛人在橋樑、隧道、圓環、障礙物對面、人行
      道、行人穿越道、快車道臨時停車者，處三百元以上六百
      元以下罰鍰，道路交通管理處罰條例第五十五條第一款定
      有明文。而該條所謂之「汽車」，依同條例第三條第八款
      ：本條例所指之車輛，係指在道路上以原動機行駛之汽車
      （包括機器腳踏車）或以人力、獸力行駛之車輛之規定，
      非僅指小客車、大客車、小貨車、大貨車等車輛而言，亦
      包括異議人所騎乘之重型機車在內，此觀諸前揭規定甚明
      。異議人於上開時、地騎乘上開重型機車在行人穿越道上
      臨時停車之違規行為，自得適用同條例第五十五條第一款
      予以處罰。異議人空言指稱其所騎乘之重型機車非屬該條
      例第五十五條規定之規範對象，無適用該條規定之餘地，
      證人陳孟皇擅以類推適用該條例規定之方式，恣意適用該
      條例第五十五條第一款規定製單舉發云云，要屬無稽。
三、綜上所述，原處分機關對於異議人上開違規行為，依道路交
    通管理處罰條例第五十五條第一款規定予以處罰，固非無據
    ，異議人本件聲明異議，雖無理由，然原舉發單位之舉發違
    反道路交通管理事件通知單上及原處分機關所記載之違規地
    點既有違誤，於法要屬無可維持，揆諸前揭規定與說明，自
    應撤銷原處分，由原處分機關另為適法之裁處。
據上論斷，應依道路交通案件處理辦法第二十條前段，裁定如主
文。
中　　華　　民　　國　　94　　年　　4 　　月　　14　　日
                        臺灣臺北地方法院交通法庭
                            法　官  吳麗英
以上正本證明與原本無異。
如不服本裁定，應於送達後五日內，向本院提出抗告狀。
　　　　　　　　　　　　　　書記官　田華仁
中　　華　　民　　國　　94　　年　　4 　　月　　14　　日
